【裁判字號】    90,訴,1092
【裁判日期】    900720
【裁判案由】    偽造文書等
【裁判全文】
臺灣高雄地方法院刑事判決                          九十年度訴字第一九二號
    公  訴  人  臺灣高雄地方法院檢察署檢察官
    被      告  丁○○
右列被告因偽造文書等案件，經檢察官提起公訴（九十年度偵字第六八七三號），本
院判決如左：
    主  文
丁○○連續行使偽造私文書，足以生損害於公眾及他人，處有期徒刑伍月，如易科罰
金，以參佰元折算壹日。
中華電信股份有限公司南高雄營運處行動電話租用申請書上偽造「乙○○」署押貳枚
及印文貳枚、中華電信行動電話業務申請書貳份上所偽蓋「甲○○」印文共肆枚、偽
造「乙○○」印章壹枚，及行動電話號碼0000000參肆壹、0000000參
肆貳號之ＳＩＭ卡貳張均沒收。
    事  實
一、丁○○前於八十九年十二間因犯行使偽造私文書罪（行使偽造信用卡刷卡單，與
    本件並無裁判上一罪之關係，核先說明），經本院九十年四月二十七日判處有期
    徒刑五月，如易科罰金，以三百元折算一日，雖尚不構成累犯，竟不知悔悟，而
    於八十九年十二月間，在屏東市○○路之超商內拾獲乙○○所遺失之身分證影印
    本一張，而意圖為自己不法之所有，將之侵占為己有，並利用不知情之刻印店人
    員偽刻乙○○之印章一枚，而基於行使偽造私文書及意圖為自己不法利益之概括
    犯意，先於八十九年十二月十三日上午，經不知情之中華電信公司職員丙○○之
    推銷，即持乙○○之身分證影本及偽刻之「乙○○」印章一枚，前往高雄市○○
    區○○路與林森路口之中華電信南區分公司南高雄營運處所辦理行動電話門號，
    冒用乙○○之名義，在中華電信股份有限公司南高雄營運處行動電話租用申請書
    上之申請人及新客戶簽章欄內偽造乙○○之署押及印文，而偽造私文書，且將該
    申請書交予中華電信南區分公司南高雄營運處人員申請辦理行動電話，分別申請
    門號︰0000000000、0000000000及0000000000
    號等三支行動電話門號，足以生損害於乙○○之信用，及中華電信公司管理電信
    之正確性。續於九十年四月一日，因受友人甲○○之委託辦理護照，係為他人處
    理事務之人，收受甲○○所交付為辦理護照所用之身份證一張，並受委託代刻印
    章一枚作為辦理護照之際，丁○○詎仍基於前開意圖為自己不法之利益，未得甲○○之同意或授權，即於九十年四月二日十四時許，連續持甲○○之身分證至高
    雄市三民區○○○街之中華電信公司，於行動電話營業申請書二份上分別將甲○○之印章偽蓋於原用戶簽章欄及委託書欄之委託人部分，進而將該申請書交予經
    辦人員而行使之，當場申請得電話號碼：0000000000號及00000
    00000號二支行動電話門號，而為違背其任務之行為，足生損害於甲○○之
    信用及中華電信公司。丁○○於取得前開行動電話門號後，自前開行動電話號碼
    開通開始，除行動電話門號：0000000000號尚未使用係屬未遂外，其
    餘門號均連續在各處撥打電話，致使中華電信公司行動電話通信系統陷於錯誤，
    而對於行動電話號碼之電話門號提供電信服務，丁○○即藉此取得使用行動電話
    通信免付費使用，直至中華電信公司停話為止，丁○○獲得使用無線電話通信之
    財產上不法利益，總計通訊使用費共新臺幣一萬一千二百八十二元。嗣經電信警
    察隊第三中隊循線查獲，並扣得丁○○偽以受甲○○之託所申請之前開行動電話
    門號ＳＩＭ卡二張。
二、案經高雄市政府警察局新興分局報請臺灣高雄地方法院檢察署檢察官偵查起訴。
    理  由
一、訊據被告丁○○固坦承持被害人乙○○之身分證影本至中華電信公司南區分公司
    南高雄營運處所申請：0000000000、0000000000及000
    0000000號三支行動電話門號，並以友人甲○○之身分證另向哈爾濱街附
    近之中華電信公司申請號碼：0000000000及0000000000號
    等二支行動電話門號，惟矢口否認有何前開犯行，辯稱：被害人乙○○之身分證
    影本是伊友人姓名、年籍均不詳綽號「小玉」之成年女子交予伊，並叫伊去申請
    三支行動電話門號，且伊以友人甲○○之名義申請二支門號，是友人甲○○為出
    國，而委託伊辦理護照，同時請伊代為申請行動電話門號，以供出國時使用，另
    已被害人乙○○之名義所申請的行動電話門號，伊僅留一支門號使用，僅打數通
    ，並非九千元均伊所使用，其餘門號均交予「小玉」使用，另以被害人甲○○名
    義申請之行動電話門號，伊尚未使用云云。
二、經查：
  （一）右揭事實，業據被害人乙○○於偵查中指述：伊之身分證正本並無遺失，但
        曾將身份證影印過等語綦詳（見偵查卷第十九頁背面及第二十頁背面訊問筆
        錄），及被害人甲○○於警、偵訊中證稱：伊確實於九十年四月一日委託被
        告辦理護照，而將伊之身份證交予被告，因為辦理護照同時委請被告代刻伊
        之印章，但僅限於辦理護照使用，然而伊本身已經有行動電話了，故並無委
        託被告為伊申請行動電話門號等語明確（見警卷第四頁及其背面、偵查卷第
        十九頁背面訊問筆錄），且有關被害人乙○○之身分證影本究係何來，及何
        人以乙○○名義辦理行動電話門號，經反覆訊問被告，被告則先後於偵查中
        及本院調查時分別陳稱：「（問：身份證何來？）林女是我在超商外撿到影
        本，‧‧‧行動電話申請書是我所填寫，印章是我所刻‧‧‧」、「（問：
        有無繳費？）沒有，九千多元都是我打的」（見偵查卷第十頁背面訊問筆錄
        ），「（問：你有用乙○○名義申請電話？）沒有」、「（問：你在警訊中
        有稱在屏東市○○路撿到乙○○身份證是否有此事？）我是撿到乙○○的身
        份證影本，我將該影本交給〝小玉〞之人去申請，八十九年十一月、十二月
        間撿到的」、「（問：申請書上乙○○是你寫的？）申請書上的字是我寫得
，章也是我刻的」、「（問：你申請書上的鼎華路十五號是誰寫的？）是我
        亂寫的」（見偵查卷第二十頁訊問筆錄），「（提示警卷第九、十、十一頁
        乙○○行動電話申請書有何意見？）都是我寫的，也是我去申請的」、「（
        問：乙○○有無委託你申請行動電話門號？）沒有，是我的一個朋友綽號較
        小玉的人拿乙○○的身份證影本給我，他叫我去申請的，‧‧‧」、「（問
        ：是否得到甲○○的同意，拿他的身份證去申辦二支行動電話門號？）沒有
        ，我其中一支有打幾通電話，另外一支我沒有使用‧‧‧」等語（見本院九
        十年五月二十三日訊問筆錄），「是我打一○四電話查詢時，丙○○跟我推
        銷行動電話門號的，他說可以幫我申請行動電話門號，不是我主動去申請門
        號的」（見本院九十年七月三日審判筆錄），是有關被害人乙○○之身分證
        影本究係何來，及是否為被告偽以被害人乙○○之名義填寫行動電話門號申
        請書，被告前後辯詞矛盾、反覆實難憑信。
  （二）其次，證人即中華電信公司南高雄營運處職員為被告以職員推薦名義方式申
        辦行動電話門號之丙○○在庭結證稱：因當時公司有促銷行動電話活動，並
        有獎勵員工如介紹民眾申辦一支行動電話即可有多一個小時的休息時間，而
        當時被告是打一○四電話查詢，在電話中有提及申辦行動電話事宜，被告即
        表示要申請，即約在公司警衛室門口，被告將被害人乙○○之身分證影本交
        予伊，表示被害人乙○○是伊的親戚，被告並提出他自己的身份證，經伊檢
        驗後，並影印留下被告身份證影本資料，即為被告辦理等語甚明（見本院九
        十年七月三日審判筆錄），此外，並有被告偽以被害人乙○○名義向中華電
        信股份有限公司南高雄營運處填寫行動電話租用申請書三份、中華電信股份
        有限公司台灣南區電信分公司北高雄營運處於九十年五月三十一日以北高服
        字第九０Ｃ０六０００三八號函所檢付之行動電話業務營業規章及被告偽以
        被害人甲○○之受託人申辦行動電話之申請書二份、贓物認領保管收據一紙
        在卷可憑，另扣得被害人身份證一分、印章一顆，及行動電話號碼0000
        000000號及0000000000號ＳＩＭ卡二張在卷，有搜索扣押
        證明筆錄一紙附卷可稽。綜上，被告前開所辯顯係卸責之詞，並不足採信，
        堪認被告係於八十九年年底間，在屏東縣屏東市○○路之超商附近拾獲被害
        人乙○○之身分證影本後，即將之侵占入己，以供己為不法，並於查詢電話
        時得知中華電信申辦行動電話有優惠活動，即分別持被害人乙○○之身分證
        影本，及被害人甲○○之身分證，各以被害人乙○○之名義及以受被害人甲○○之委託而申請前開共五支之行動電話門號等情堪以認定。
  （三）又被告偽以受害人甲○○為委託人所申辦之門號：0000000000號
        之行動電話門號，於九十年四月二日申請後即啟用，至同月六日止，共使用
        二千零五元之通話費用，而被告以被害人乙○○之名義所申請之00000
        00000、0000000000及0000000000號之行動電話
        門號於八十九年十二月十三日申請後自翌日即十四日開始使用，三支行動電
        話合計共使用一萬一千二百八十二元之通話費，有前開行動電話門號之通話
        明細清單四分在卷可憑。
  （四）綜前說明，足認被告前開所辯，顯係事後卸責之詞，並不足採信，本件事證
        明確，被告犯行洵堪認定。
二、核被告丁○○所為，係犯刑法第三百三十七條第一項之侵占遺失物罪、同法第二
    百十六條、第二百十條之行使偽造私文書罪、同法第三百三十九條第二項之詐欺
    得利罪、第三項詐欺得利未遂罪，及同法第二百四十二條背信罪。被告偽造署押
    及印文為偽造私文書之部分行為，偽造私文書之低度行為應為行使之高度行為所
    吸收，均不另論罪。再被告利用不知情之刻印店人員偽刻被害人乙○○之印章一
    枚，為間接正犯。而被告偽以被害人甲○○之受任人所申請之行動電話門號：0
    000000000號，其已申請完成並取得ＳＩＭ卡，係已開始詐欺行為之著
    手，然尚未使用即遭查獲而未取得電信服務之利益，其詐欺犯行尚屬未遂，公訴
    意旨認應依詐欺得利既遂罪論處，尚有未洽，惟起訴事實相同，爰依法變更起訴
    法條，併予敘明。而被告多次行使偽造私文書及詐欺得利之犯行，均時間緊接，
    方法相同，觸犯構成要件相同之罪名，顯係基於概括犯意為之，皆為連續犯，其
    中詐欺部分雖有既遂、未遂之別，仍無礙連續犯之成立，依刑法第五十六條之規
    定應以一罪論，並依法加重其刑。被告所犯上開侵占遺失物罪、行使偽造私文書
    罪、詐欺得利罪及背信罪數罪間，有方法與結果之牽連關係，應依刑法第五十五
    條之規定，從一重之行使偽造私文書罪處斷。爰審酌被告素行尚可，有台灣高等
    法院被告全國前案紀錄表一分在卷可憑，高中畢業之智識程度，適值壯年，不思
    正途，竟為貪圖他人使用電話之不法利益，以侵占他人遺失之身分證影本及違背
    委任人之委任意旨冒名申請電話使用，所為侵害他人之財產法益，及電信機關對
    於電話用戶之管理正確性，被告因之所得之不法利益達一萬一千二百八十二元，
    尚未償還予被害之中華電信公司，及被告犯罪後在庭態度尚認良好等一切情狀，
    量處如主文所示之刑，又被告行為後原刑法第四十一條之規定：犯最重本刑為三
    年以下有期徒刑之刑之罪，而受六月以下有期徒刑或拘役之宣告，因身體、教育
    、職業或家庭之關係或其他正當事由，執行顯有困難者，得以一元以上三元以下
    折算一日，易科罰金。已於九十年一月四日修正為刑法第四十一條第一項之規定
    為：犯最重本刑為五年以下有期徒刑之刑之罪，而受六月以下有期徒刑或拘役之
    宣告，因身體、教育、職業或家庭之關係或其他正當事由，執行顯有困難者，得
    以一元以上三元以下折算一日，易科罰金。但確因不執行所宣告之刑，難收矯正
    之效，或難以維持法秩序者，不在此限。並於同年月十日經總統公布，十二日施
    行，經新舊法比較結果，修正後之新法對被告易科罰金之宣告顯較有利，爰適用
    修正後之新法諭知易科罰金之折算標準，合此敘明，並諭知易科罰金之折算標準
    ，以示懲儆。
三、被告所偽刻被害人乙○○之印章，及於中華電信股份有限公司南高雄營運處行動
    電話租用申請書一份申請人欄及新客戶簽章欄內偽簽被害人「乙○○」之署押及
    印文共四枚，與中華電信行動電話業務申請書二份原用戶簽章欄及委託書委託人
    上欄上偽蓋被害人「甲○○」印文共四枚，均依刑法第二百十九條之規定沒收。
    又被告因犯前開之罪所申請而得之ＳＩＭ卡共五張，其中以被害人甲○○名義所
    申請者有二張（行動電話號碼：0000000000號及000000000
    0號），係因犯罪所得之物，應依刑法第三十八條第一項第三款、第三項之規定
    沒收，至於以被害人乙○○之名義所申請之三張ＳＩＭ卡，已因無法使用而遭被
    告丟棄，業據被告供承在卷，爰不另為沒收之諭知，附此說明。
據上論斷，應依刑事訴訟法第二百九十九條第一項前段、第三百條，刑法第二條第一
項前段、第五十六條、第二百十六條、第二百十條、第二百十九條、第三百三十七條
、第三百三十九條第二項、第一項、第三百四十二條第一項、第五十五條、第四十一
條第一項、第三十八條第一項第三款、第三項，罰金罰鍰提高標準條例第一條前段、
第二條，判決如主文。
中      華      民      國    九十      年      七      月     二十     日
                        台灣高雄地方法院刑事第四庭
                            法    官    程克琳
右正本證明與原本無異。
如不服本判決，應於判決送達後十日內，向本院提出上訴狀。
                            書 記 官    梁瑜玲
中      華      民      國    九十      年      七      月     二十     日
如不服本判決，應於判決送達後十日內，向本院提出上訴狀。
【附錄本案論罪科刑法條】
刑法第二百十條：
偽造、變造私文書，足以生損害於公眾或他人者，處五年以下有期徒刑。
刑法第二百十六條：
行使第二百十條至第二百十五條之文書者，依偽造、變造文書或登載不實事項或使登
載不實事項之規定處斷。
刑法第二百十七條第一項：
偽造印章、印文或署押，足以生損害於公眾或他人者，處三年以下有期徒刑。
刑法第二百十九條：
偽造之印章、印文或署押，不問屬於犯人與否，沒收之。
刑法第三百三十七條：
意圖為自己或第三人不法之所有，而侵占遺失物、漂流物或其他離本人所持有之物者
，處五百元以下罰金。
刑法第三百三十九條：
意圖為自己或第三人不法之所有，以詐術使人將本人或第三人之物交付者，處五年以
下有期徒刑、拘役或科或併科一千元以下罰金。
以前項方法得財產上不法之利益或使第三人得之者，亦同。
前二項之未遂犯罰之。
刑法第三百四十二條：
為他人處理事務，意圖為自己獲第三人不法之利益，或損害本人之利益，而為違背其
任務之行為，致生損害於本人之財產或其他利益者，處五年以下有期徒刑、拘役或科
或併科一千元以下罰金
前項之未遂犯罰之。


司法院資訊處製作；財團法人民間司法改革基金會備份。
